【裁判字號】    98,易,1859
【裁判日期】    980827
【裁判案由】    詐欺
【裁判全文】
臺灣臺中地方法院刑事判決              98年度易字第1859號
公  訴  人  臺灣臺中地方法院檢察署檢察官
被      告  丁○○
上列被告因詐欺案件，經檢察官提起公訴（98年度偵字第8792號）
，及移送併辦（98年度偵字第13482號），本院判決如下：
    主    文
丁○○幫助意圖為自己不法之所有，以詐術使人將本人之物交付
，處有期徒刑伍月，如易科罰金以新臺幣壹仟元折算壹日。
    事    實
一、丁○○可預見金融機構帳戶係個人理財之重要工具，且關係
    個人財產、信用之表徵，如交予他人使用，有被供作財產犯
    罪用途之可能。詎竟仍基於幫助詐欺取財之不確定故意，於
    民國98年1月13日，至臺中縣大里市○○路47號之第一商業
    銀行大里分行（下稱一銀大里分行）申請帳號00000000000
    號帳戶，隨即於不詳時、地，將該帳戶之存摺、金融卡（含
    密碼）等，交予某不詳年籍之成年人。嗣該不詳之成年人所
    屬詐騙集團成員取得上揭存摺、金融卡（含密碼）後，即共
    同基於意圖為自己或他人不法之所有之犯意聯絡，由詐騙集
    團成員於98年2月4日，以奇摩交友留言給甲○○，並撥打電
    話給甲○○佯稱要確認身分，使甲○○陷於錯誤，而依指示
    98年2月4日晚上7時52分許，在臺北縣板橋市○○路○段329
    號之第一銀行華江分行，轉帳匯款新臺幣68,000元至丁○○
    所有之前開帳戶內，旋遭提領一空。嗣甲○○察覺有異，報
    警循線查獲。
二、案經臺中縣警察局霧峰分局報告臺灣臺中地方法院檢察署檢
    察官偵查起訴，及臺北縣政府警察局新莊分局移送臺灣板橋
    地方法院檢察署檢察官呈請臺灣高等法院檢察署檢察長核轉
    臺灣臺中地方法院檢察署檢察官移送併案審理。
        理    由
一、證據能力之說明：查檢察官及被告丁○○對於本判決所引用
    之下列各項證據方法之證據能力，於本院準備程序時均表示
    無意見，且於法院調查證據時，知有刑事訴訟法第159條第1
    項不得為證據之情形，亦未於言詞辯論終結前聲明異議，茲
    審酌該等言詞陳述及書面作成時之情況，並無不宜作為證據
    之情事，依刑事訴訟法第159條之5之規定，自得作為證據，
    合先敘明。
二、訊據被告丁○○坦承有申請前述一銀大里分行帳戶，惟矢口
    否認涉有幫助詐欺犯行，於偵查中辯稱：伊於98年2月5日晚
    上，去臺中市○○○路之7-11便利商店發現不能領錢，伊於
    98年2月6日，至大里農會領錢，行員才說一銀大里分行帳戶
    有問題云云，於本院審理時改口稱：98年2月5日晚上發現遺
    失的；當時我妹妹從台北下來，我要去領錢，才發現不見了
    ；可能是1月14日車窗被打破時，被人竊走云云。經查：
（一）被害人甲○○係接獲詐騙集團電話，而依指示匯款至被告
      之前揭帳戶內，業據被害人於警詢時指述綦詳，並有被害
      人提出之第一銀行轉帳收據、被告前開帳戶之未登摺帳項
      查詢清單、臺北縣政府警察局新莊分局中平派出所受理詐
      騙帳戶通報警示簡便格式表、內政部警政署反詐騙諮詢專
      線紀錄表、金融機構聯防機制通單各1份在卷可參，附卷
      可稽。
（二）被告於警詢時辯稱：開戶之目的係作為其所任職之欣霈實
      業有限公司薪資轉帳使用，因為公司有多請員工，老闆乙○○叫伊去開戶，想用薪資轉帳方式匯薪資云云；其於偵
      查時改稱：98年1月間，乙○○說要開始轉帳云云，互核
      被告前後所稱公司薪資轉帳之時間，即有差異。況於本院
      審理時，證人乙○○於具結證稱：97年12月底有請被告提
      供金融帳戶，但沒有指定那一家等語，而被告當時既於彰
      化商銀行、臺灣中小企業銀行、渣打國際商業銀行、臺中
      商業銀行、玉山商業銀行、臺中縣大里市農會、中華郵政
      股份有限公司等7家金融機構已申請開戶，有金融機構回
      應狀態表及被告提供之郵局存摺影本各1份在卷可參，證
      人乙○○既未指定那一家金融機構，以目前臺灣社會金融
      業電腦化之程度，均可輕易簡便地辦理全國通儲、轉帳，
      被告實無再至一銀大里分行申請金融帳戶的必要性；以地
      理位置而論，郵局在全國各地林立，處處可見，在大里市
      亦有營業據點，另臺中縣大里市農會就在被告工作地點，
      與被告工作業務內容更緊密相關，如有需要，被告均可提
      供予證人乙○○作為薪資轉帳之用，故被告所辯為辦理薪
      資轉帳而申辦一銀大里分行帳戶，是否屬實，尚有可疑。
（三）被告另辯稱可能遭竊云云。但查，證人丙○○於本院審理
      具結證稱：被告車子的右後方玻璃破掉，應該是被人打破
      ，我那時還跟被告講有沒有去報案，她說沒丟掉東西等語
      ；而被告係98年1月13日才前往一銀大里分行申辦帳戶及
      領取金融卡，距所稱98年1月14日遭人打破車窗僅有1日，
      對置於車內之一銀大里分行的存摺、金融卡是否遭竊，衡
      諸一般常情，應相當警覺重視，其既向證人丙○○陳稱沒
      有丟掉東西，顯見被告所持有一銀大里分行的存摺、金融
      卡並未遺失。
（四）衡諸詐欺取財集團為確保其詐欺之犯罪所得，其所使用供
      被害人匯入款項之帳戶，必定是其能掌控之帳戶，以確保
      其能順利提領受詐欺者匯入之款項，故其經常以買受或租
      借或其他出於持有人自願之方式以取得帳戶，豈有可能以
      盜取之方式取得存摺、提款卡，而使其花費心力詐欺所得
      之款項，陷於隨時可能為被告申請掛失止付而無法取得之
      危險？故前開詐欺取財集團成員倘未得被告同意，顯無可
      能以前開帳戶作為詐騙之工具使用。從而，前開被告所有
      一銀大里分行帳戶之存摺、提款卡及其密碼等資料係被告
      提供予他人使用，應無疑義。
（五）金融帳戶為個人理財之工具，申請開設金融帳戶並無任何
      特殊之限制，一般民眾皆能自由申請開戶，並得同時在不
      同金融機構申請多數存款帳戶使用，乃眾所週知之事實。
      依一般人之社會生活經驗，倘係合法收入，本可自行向金
      融行庫開戶使用，而無利用他人帳戶之必要。如他人不以
      自己名義申請開戶，而向他人收購或租借金融機構帳戶使
      用，衡情，應係為免他人得知使用帳戶者之真實身分，故
      應能合理懷疑取得他人帳戶之人目的在於供犯罪所用。況
      近來新聞媒體，對於不肖犯罪集團常大量收購或使用他人
      存款帳戶後，再持以供作犯罪使用，藉此逃避檢警查緝之
      情事，亦多所報導；又一般人亦均有妥為保管及防止他人
      任意使用存摺、提款卡及密碼之認識，縱特殊情況偶須交
      付他人使用，亦必深入瞭解用途及合理性，始予提供，且
      該等專有物品如落入不明人士手中，而未加以闡明正常用
      途，極易被利用為與財產有關之犯罪工具，此乃依一般生
      活經驗即能體察之常識，而對於非有正當理由，竟使用他
      人提供帳戶者，客觀上可預見其目的，係供為某筆資金之
      存入，後再行領出之用，且該筆資金之存入及提領過程係
      有意隱瞞或掩飾行為人之真實身分之用意，一般人本於一
      般認知能力均易於瞭解，是被告應可預見將前開帳戶之存
      摺、提款卡及其密碼供他人使用將幫助他人實施犯罪，其
      仍將之交付予前開成年人使用，顯預見縱有人以其金融帳
      戶向社會大眾詐騙財物，避免遭查獲，亦不違背其本意至
      明。
（六）再者，證人甲○○僅經由電話遭前開詐欺取財集團成員詐
      騙，均未直接與施用詐術者見面，亦未曾見過被告本人，
      故本案並無積極證據證明被告與前開成年人等詐欺取財集
      團成員，有共同基於詐欺取財之犯意聯絡，亦無積極證據
      證明被告有參與前開詐欺取財構成要件之行為。被告既僅
      係以幫助之意思，參與詐欺取財罪構成要件以外之行為，
      自僅成立詐欺取財罪之幫助犯，並非共同正犯。
（六）綜上所述，被告前開所辯不足採信，其犯行堪以認定。
三、論罪科刑：
（一）按刑法上之幫助犯，係指以幫助之意思，對於正犯資以助
      力，而未參與實施犯罪之行為者而言（最高法院49年臺上
      字第77號判例參照）。被告提供前開帳戶供作前開成年人
      等詐欺取財集團成員遂行詐欺取財時之帳戶工具使用，其
      係以幫助他人犯罪之意思，參與實施犯罪構成要件以外之
      行為，為屬詐欺取財罪之幫助犯。是核被告所為，係犯刑
      法第30條第1項、第339條第1項之幫助詐欺取財罪。
（二）被告係幫助他人犯詐欺取財既遂罪，為從犯，本院衡其犯
      罪情節較正犯為輕，爰依刑法第30條第2項之規定，按正
      犯之刑減輕之。
（三）爰審酌被告提供金融機構帳戶供他人非法使用，助長社會
      犯罪風氣及增加查緝犯罪之困難，其行為殊屬不當，被害
      人甲○○遭詐騙之金額數量、受騙之原因，再兼衡酌被告
      犯後否認犯行，犯罪後態度不佳，及被告本身並未實際參
      與本案詐欺取財之犯行、可非難性較小等一切情狀，量處
      如主文所示之刑，並諭知易科罰金之折算標準。
（四）又臺北縣政府警察局新莊分局移送後，由臺灣臺中地方法
      院檢察署檢察官併辦意旨所載之事實，與本件犯罪事實完
      全相同，與本件為事實上同一，僅因不同司法警察機關同
      時承辦同一案件，而重覆移送檢察官偵辦，故本院得併予
      審理，附此敘明。
據上論斷，應依刑事訴訟法第299條第1項前段，刑法第30條、第
339條第1項、第41條第1項前段，刑法施行法第1條之1，判決如
主文。
中    華    民    國    98    年    8    月     27    日
                  刑事第六庭  審判長法  官  施慶鴻
                                    法  官  莊深淵
                                    法  官  李秋娟
以上正本證明與原本無異。
如不服本判決應於收受判決後10日內向本院提出上訴書狀，並應
敘述具體理由；其未敘述上訴理由者，應於上訴期間屆滿後20日
內向本院補提理由書（均須按他造當事人之人數附繕本）「切勿
逕送上級法院」。
                                    書記官  張齡方
中    華    民    國    98    年    8    月     27    日
附錄論罪科刑法條
刑法第339條第1項
意圖為自己或第三人不法之所有，以詐術使人將本人或第三人之
物交付者，處五年以下有期徒刑、拘役或科或併科一千元以下罰
金。


司法院資訊處製作；財團法人民間司法改革基金會備份。
